臺灣新竹地方法院刑事判決
109年度金訴字第149號
公  訴  人  臺灣新竹地方檢察署檢察官
被      告  何宗翰


上列被告因詐欺等案件，經檢察官提起公訴 （109年度偵字第21
81號）及臺灣基隆地方檢察署檢察官移送併辦 (109年度偵字第2
307號、109年度調偵字第254號)，本院判決如下：
　　    主  文
何宗翰犯三人以上共同詐欺取財罪，共肆罪，均處有期徒刑陸月
。應執行有期徒刑拾月。
    事  實
一、何宗翰自民國108年11月3日起，基於縱使所參與者為犯罪組
    織，亦不違背其本意之參與犯罪組織犯意，加入由姓名年籍
    不詳，代號「奕儒day 」、「陳曉玲」等成年人所組成之詐
    騙集團，該集團為一以實施詐術為手段，具有牟利性之結構
    性犯罪組織，何宗翰擔任集團內負責提供帳戶及提領被害人
    遭詐欺款項之取款車手。何宗翰於參與上開詐騙集團期間，
    雖知悉金融機構帳戶為個人信用、財產之重要表徵，具有一
    身專屬性質，申設金融機構帳戶亦無特殊條件限制，任何人
    得同時在不同金融機構申設多數帳戶供己使用，銀行帳戶倘
    提供不詳人使用，可能遭犯罪集團利用為收取財產犯罪贓款
    之犯罪工具，且操作自動櫃員機自金融帳戶提領款項並非困
    難，毋庸以高額報酬聘請他人為之，竟與真實姓名年籍不詳
    之成年人「奕儒day 」、「陳曉玲」基於縱使「奕儒day 」
    指示自其金融帳戶所提領、交付者為詐騙集團詐欺所得之款
    項，而將掩飾、隱匿該等款項之來源及去向，亦不違背其本
    意之三人以上共同詐欺取財及共同洗錢之犯意聯絡，先由何
    宗翰將所申辦合作金庫商業銀行股份有限公司建國分行0000
    000000000號帳戶（下稱A帳戶）帳號以LINE告知「陳曉玲」
    ，再由上開詐欺集團分別於附表編號1至4所示之時間及詐欺
    手法，詐騙附表編號1至4所示之人，致其等陷於錯誤，而匯
    款附表編號1至4所示之金額至A帳戶內，何宗翰復依照「奕
    儒day」之指示，於附表編號1至4所示之提款時間及地點，
    領取遭詐騙之款項共計新臺幣（下同）27萬元，再於108年1
    1月4日14時30分許，在新竹市○○○街000巷00號附近，將提領
    之附表編號1所示款項，從中抽取報酬8,000元後，其餘現金
    19萬2,000元則交予某真實姓名不詳成年男子，又於108年11
    月5日16時46分許，在新竹市中華路2段312巷口，將提領之
    附表編號2至4所示款項，從中抽取報酬3,000元後，其餘現
    金6萬7,000元則交予另1名真實姓名不詳成年男子。嗣因附
    表所示之人察覺有異而報警處理，始查悉上情。
二、案經尹海燕、張瑜家、蔡綉花訴由新竹市警察局第一分局報
    告臺灣新竹地方檢察署檢察官偵查後起訴及臺灣基隆地方檢
    察署檢察官移送併辦。
    理  由
壹、證據能力部分：
一、按組織犯罪防制條例第12條第1項中段規定：「訊問證人之
    筆錄，以在檢察官或法官面前作成，並經踐行刑事訴訟法所
    定訊問證人之程序者為限，始得採為證據。」係以立法排除
    被告以外之人於警詢或檢察事務官調查中所為之陳述，得適
    用刑事訴訟法第159條之2、第159條之3及第159條之5之規定
    ，是證人於警詢時之陳述，於違反組織犯罪防制條例案件，
    即絕對不具有證據能力，自不得採為判決基礎。又上開組織
    犯罪防制條例第12條第1項規定，係排除一般證人於警詢陳
    述之證據能力之特別規定，然被告於警詢之陳述，對被告本
    身而言，則不在排除之列（最高法院102年度台上字第2653
    號、107年度台上字第3589號判決意旨參照）。是被害人及
    告訴人於警詢證述遭詐騙情節，依前揭規定及說明，於被告
    何宗翰違反組織犯罪防制條例之罪名，即不具證據能力，不
    得採為認定被告犯組織犯罪防制條例部分罪名之證據，其餘
    所犯罪名則不受此限制。又就被告自己之警詢供述而言，則
    屬被告之供述，為法定證據方法之一，自不在組織犯罪防制
    條例第12條第1項規定之排除之列，除有不得作為證據之例
    外，自可在有補強證據之情況下，作為證明被告自己犯罪事
    實之證據。
二、至其餘被告所涉組織犯罪條例以外之罪，本案認定事實所引
    用之卷內被告以外之人於審判外之言詞或書面陳述，檢察官
    、被告於本院準備程序時均同意其作為本案證據之證據能力
    （院卷第34頁），於辯論終結前亦未對該等證據之證據能力
    聲明異議（院卷第105-121頁），本院復審酌前揭陳述作成
    時之情況，並無違法取證之瑕疵，亦認以之作為證據為適當
    ，是本案有關被告以外之人於審判外之言詞或書面陳述等供
    述證據，依刑事訴訟法第159條之5規定，自均得為證據。
貳、實體部分：
一、訊據被告固坦承提供A帳戶供詐欺集團使用，並有如附表所
    示提領款項後，扣除報酬而將餘款交由詐欺集團成員之事實
    ，惟矢口否認涉犯三人以上共同詐欺、洗錢、參與組織犯罪
    犯行，辯稱：我是基於求職不知情的情況下被騙，我以為那
    是合法管道，我覺得對方是要做網路貨幣，因為有匯率的關
    係才要分流，而且我之前有把家裡的地址、電話給對方，我
    怕錢如果沒有給，對方會來找我等語（院卷第32、117-121
    頁）。經查：
(一)被告有於事實欄及附表所示之時、地，提供A帳戶之帳號給「陳曉玲」，再聽從「奕儒day」之指示自A帳戶提領附表所示之金額後，交付「奕儒day」指派之人等情，業經被告於警詢、偵訊、本院準備程序中供述明確（新竹地檢偵字第2181卷第7-12、89頁【下稱2181卷】、基隆地檢偵2310卷第9-13頁【下稱2310卷】、基隆地檢偵2307卷第9-14、99-102頁【下稱2307卷】、本院卷第29-37、65-67頁)，並經證人尹海燕、曾麗珠、張瑜家、蔡綉花於警詢時證述明確（2181卷第41-42、53-55、67-68、77-78頁），復有1.被告之165車手提款熱點資料、2.被告之車手提款影像暨提款明細一覽表、3.A帳戶交易明細、存摺封面、4.被告於新竹市警察局第一分局湳雅派出所陳報單、報案三聯單、內政部警政署反詐騙案件紀錄表、受理各類案件紀錄表、5.路口監視器畫面翻拍照片、6.被告之手機畫面翻拍照片、7.告訴人尹海燕之屏東縣政府警察局屏東分局崇蘭派出所陳報單、受理各類案件紀錄表、受理刑事案件報案三聯單、內政部警政署反詐騙案件紀錄表、受理詐騙帳戶通報警示簡便格式表、金融機制聯防機制通報單、郵政跨行匯款申請書、手機畫面拍照片、8.被害人曾麗珠之苗栗縣政府警察局竹南分局外埔派出所陳報單、受理各類案件紀錄表、受理刑事案件報案三聯單、內政部警政署反詐騙案件紀錄表、受理詐騙帳戶通報警示簡便格式表、金融機制聯防機制通報單、郵政跨行匯款申請書、手機畫面翻拍照片、9.告訴人張瑜家之高雄市政府警察局小港分局漢明路派出所陳報單、受理各類案件紀錄表、受理刑事案件報案三聯單、內政部警政署反詐騙案件紀錄表、受理詐騙帳戶通報警示簡便格式表、通訊軟體LINE對話紀錄擷圖、郵政跨行匯款申請書、10.告訴人蔡綉花之臺中市政府警察局豐原分局潭北派出所陳報單、內政部警政署反詐騙案件紀錄表、受理各類案件紀錄表、受理詐騙帳戶通報警示簡便格式表、金融機制聯防機制通報單、手機畫面拍照片、郵政跨行匯款申請書、11.被告與「奕儒day」之LINE於109年11月4日至11日對話紀錄、12.GOOGLE MAP街景圖、13.被告A帳戶之開戶人基本資料及歷史交易明細、14.108年11月5日ATM監視器畫面翻拍照片、被告之勞保被保險人投保資料等件在卷可查(2181卷第5-6、16-20、24-40、42-52、52-66、71-72、77、79-84、92-101、2307卷第15、17、43-47、49、75-77、79-83頁、2310卷第53、55-57頁)，上揭事實均堪認定。足見被告客觀上確有將所有之A帳戶帳號提供綽號「陳曉玲」之詐欺集團成員，而該不詳詐欺集團成員取得被告A帳戶資料後即詐騙如附表所示之告訴人或被害人匯款至被告A帳戶，被告客觀上亦有依該詐欺集團成員「奕儒day」指示參與詐欺集團擔任俗稱「車手」工作，即負責提領被害人匯入人頭帳戶贓款並交與集團成員之舉止無訛。
(二)被告於警詢、偵訊、本院審理時均已分別供稱：因為這個工
    作是現領，我又急著繳房租，所以就接下這個打工，當下沒
    有想太多；我沒有辦法確認匯入我A帳戶的款項是不是詐騙
    被害人的款項，我把帳戶交給對方、幫對方領錢的過程中多
    少會有點懷疑對方的說法，我在第2天要交錢給對方的時候
    ，他們都約在巷子裡，我就有點懷疑，但我還是把錢給對方
    等語（2181卷第7-9頁、2307卷第100-101頁、院卷第118頁
    ）；且據被告提出與對方「奕儒day」之LINE對話內容擷圖
    ，關於被告如何交付提領現金之方式、地點，「奕儒day」
    僅回覆被告不用簽收或準備其他文件，僅需將被告薪水扣除
    後之部分繳給對方即可等情（2181卷第30-31頁）觀之，被
    告僅需提供自己帳戶供對方匯款，並提款後即可領取高達4%
    之報酬，被告又不須使對方簽收任何證明文件，已與常情相
    悖，又據被告於警詢中供稱：我在108年11月4日提款後，在
    新竹市北區光華二街108巷內交付19萬2000元給對方；我在1
    08年11月5日提款後，在新竹市中華路2段312巷口交付6萬70
    00元給對方等語（2181卷第11-1頁），可見對方均與被告隨
    意相約在被告所在處所附近交付金錢，顯與一般正常之交易
    情節不同，更顯可疑。
(三)另衡諸常情，如公司委請業務收取分流貨幣之款項，本可選
    擇以匯款方式為之，不僅可以減省時間、勞費支出，留存金
    流證明，也減少風險。然本案被告收取款項後，並非直接交
    回公司部分，甚至還花費額外時間、到約定處所交付不詳之
    男子，多次傳遞造成公司不必要之支出與風險，收款過程亦
    有可疑。縱然是要收取貨款，一般公司徵求收款業務，因事
    關金錢出入，為避免短缺或遭侵吞，對於招募之員工應有一
    定之要求，以求基本之信賴關係，不至於未加面試確認，僅
    透過網路提供身分證、健保卡之照片，並提供手機號碼之身
    分資料就確定聘僱。再者，關於上開收款之過程，既是收取
    貨幣分流之現金款項，其收取、交接之過程，自應慎重其事
    ，理應先確認雙方身份，當面清點、核對數額，務求正確無
    誤，並應給予收據以資證明，杜絕日後爭議，但被告亦供稱
    ：我是按照對方約定的地點將款項交給對方指定的專員，交
    付現金後，我就離去了等語（2181卷第7-9頁），可見被告
    不僅未與對方現場確認數量，而是直接將錢交給對方，若有
    短少，將如何釐清責任？且被告不認識對方指定的取款專員
    ，更無聯繫方式，將來要如何負責？若是一般尋常交付金錢
    過程，亦不至於如此。
(四)被告雖辯稱如上所述，然邇來利用各種名目詐欺取財之犯罪
    類型層出不窮，該等犯罪多數均係利用人頭帳戶作為出入帳
    戶，以掩飾其等詐欺犯罪之不法所得，逃避執法人員之查緝
    ，業經新聞、媒體廣為披載此種詐騙手法；且於銀行或郵局
    等金融機構開設存款帳戶，原係針對個人社會信用而予以資
    金流通，具有強烈之屬人性，而金融帳戶為個人理財之工具
    ，於銀行或郵局等金融機構申請開設存款帳戶並無任何特殊
    之資格限制，一般民眾皆可利用存入最低開戶金額之方式，
    任意在銀行或郵局等金融機構申請開設存款帳戶，且一人並
    可於不同之金融機構申請多數之存款帳戶使用，並無任何困
    難，此乃眾所週知之事實。被告為本案行為時已為成年人，
    且自陳學歷為大學肄業、之前曾擔任臨時工（院卷第120頁
    ），已係具一定智識程度、社會經驗之人，更於本院審理時
    供稱：我在把帳戶交給對方、幫對方領錢的過程中說少有點
    懷疑這個說法，但是沒有很深度去思考，我在這個案件之前
    ，也知道最近詐騙集團很猖獗、也知道詐騙集團會使用人頭
    帳戶來處理贓款等語（院卷第118-119頁），對此實難諉為
    不知。而有犯罪意圖者，非有正當理由，竟使用他人提供之
    帳戶，客觀上自可預見其目的係供為某筆資金之存入，後再
    行領出之用，且該筆資金之存入及提領過程係有意隱瞞其流
    程及行為人身分曝光之用意，一般人本於一般認知能力應均
    易於瞭解，是依一般人之社會生活經驗，若見他人不以自己
    名義申請帳戶，反而向他人收集存款帳戶為不明用途使用或
    流通，衡情對於該等帳戶可能供詐欺、洗錢之不法目的使用
    ，當有合理之預見，卻仍以提領款項轉交他人之方式容任該
    詐欺集團得以實際取得不法詐欺款項，堪認被告主觀上確有
    共同詐欺取財、洗錢之不確定故意，客觀上亦有轉交詐欺贓
    款之行為分擔甚明。
(五)又本案與被告聯絡之「奕儒day」所屬組織，除「奕儒day 
    」外，至少尚有「陳曉玲」及向被告收款之真實姓名、年籍
    不詳成員，業經被告於警詢及偵查中供述明確（2181卷第7-
    11、89頁、2310卷第9-13頁、2307卷第9-14、99-102頁），
    則該組織已有3人以上之成員。又告訴人或被害人遭「奕儒d
    ay」所屬詐騙集團成員施以詐術，因而匯款附表所示金額至
    A帳戶等情，復有上開告訴人或被害人所提相關派出所陳報
    單、受理各類案件紀錄表、報案三聯單、反詐騙案件紀錄表
    、簡便格式表、通報單、匯款申請書、手機翻拍照片等件在
    卷可查（2181卷第40、42-52、52-66、71-72、77、79-84頁
    ），則被告所參與者係一以實施詐術為手段，具有牟利性之
    組織。又被告於警詢及偵查中供稱：我108年11月3日加入「
    陳曉玲」好友後，後來「奕儒day」加我好友，錢領出來後
    對方會派人來找我收錢，我從108年11月4日至5日都有領錢
    出來，總共曾經有2個不同的人來找我拿錢等語（2181卷第7
    -11、89頁、2310卷第9-13頁、2307卷第9-14、99-102頁）
    ，依被告所述，該犯罪組織至少有「陳曉玲」、「奕儒day
    」及向被告收款之人2人，足見其組織縝密，分工精細，自
    須投入相當之成本、時間。且被告於108年11月3日加入該犯
    罪組織後，於108年11月4日至5日方為本案提領、交付款項
    犯行，可見該組織非為立即實施犯罪而隨意組成，而具有結
    構性。綜上，「奕儒day」所屬之組織，係一以實施詐術為
    手段，具有牟利性之有結構性組織，屬組織犯罪防制條例第
    2條第1項所稱之犯罪組織。被告受「奕儒day」之指揮，從
    事提供帳戶、自帳戶中提領款項交付其他詐騙集團成員之犯
    行，即屬組織犯罪防制條例第3條第1項中段所定之參與犯罪
    組織罪。
(六)綜上所述，本案事證明確，被告所辯並無可採，被告犯行堪
    予認定，應依法論科。
二、法律適用：
(一)核被告所為，係犯組織犯罪防制條例第3條第1項後段之參與
    犯罪組織罪、刑法第339條之4第1項第2款三人以上共同詐欺
    取財罪及洗錢防制法第14條第1項、第2條第1款之洗錢罪。
(二)按共同正犯之成立，祇須具有犯意之聯絡、行為之分擔，既
    不問犯罪動機起於何人，亦不必每一階段犯行均經參與。共
    同實行犯罪行為之人，在合同意思範圍內，各自分擔犯罪行
    為之一部，相互利用他人之行為，以達其犯罪之目的者，即
    應對於全部所發生之結果共同負責；且共同正犯不限於事前
    有協定，即僅於行為當時有共同犯意之聯絡者亦屬之，且表
    示之方法，不以明示通謀為必要，即相互間有默示之合致亦
    無不可（最高法院103年度台上字第2335號判決意旨參照）
    ；又共同正犯乃基於共同犯罪之意思，以為共同犯罪行為之
    實行。所謂共同犯罪之意思，係指基於共同犯罪之認識，互
    相利用他方之行為以遂行犯罪目的之意思；共同正犯因有此
    意思之聯絡，其行為在法律上應作合一的觀察而為責任之共
    擔。至於共同正犯之意思聯絡，不以彼此間犯罪故意之態樣
    相同為必要；申言之，除犯罪構成事實以「明知」為要件，
    行為人須具有直接故意外，共同正犯對於構成犯罪事實既已
    「明知」或「預見」，其認識完全無缺，進而基此共同之認
    識「使其發生」或「容認其發生（不違背其本意）」，彼此
    間在意思上自得合而為一，形成犯罪意思之聯絡。從而，行
    為人分別基於直接故意與間接故意實行犯罪行為，仍可成立
    共同正犯（最高法院109年度台上字第3211號判決意旨參照
    ）。本件被告雖均未親自以上開詐騙手法訛詐告訴人或被害
    人4人，然其應知悉所收取、交付之款項係該詐欺集團成員
    遂行詐欺取財犯罪所得，仍負責轉交贓款之構成要件行為，
    最終目的即促使集團能夠順利完成詐欺取財犯行，且依被告
    所述，其亦有分得部分款項，顯係相互利用他人之行為，遂
    行犯罪目的，自仍應負共同正犯之責。是被告與真實年籍姓
    名不詳之「陳曉玲」、「奕儒day」及所屬之詐欺集團其他
    成員間，具有犯意聯絡及行為分擔，應論以共同正犯。
(三)按組織犯罪防制條例係藉由防制組織型態之犯罪活動為手段
    ，以達成維護社會秩序、保障人民權益之目的，乃於該條例
    第3條第1項前段與後段，分別對於「發起、主持、操縱、指
    揮」及「參與」犯罪組織者，依其情節不同而為處遇，行為
    人雖有其中一行為（如參與），不問其有否實施各該手段（
    如詐欺）之罪，均成立本罪。然在未經自首或有其他積極事
    實，足以證明其確已脫離或解散該組織之前，其違法行為，
    仍繼續存在，即為行為之繼續，而屬單純一罪，至行為終了
    時，仍論為一罪。又刑法上一行為而觸犯數罪名之想像競合
    犯存在之目的，在於避免對於同一不法要素予以過度評價。
    自然意義之數行為，得否評價為法律概念之一行為，應就客
    觀構成要件行為之重合情形、主觀意思活動之內容、所侵害
    之法益與行為間之關連性等要素，視個案情節依社會通念加
    以判斷。刑法刪除牽連犯之規定後，原認屬方法目的或原因
    結果，得評價為牽連犯之二犯罪行為間，如具有局部之同一
    性，或其行為著手實行階段可認為同一者，得認與一行為觸
    犯數罪名之要件相侔，依想像競合犯論擬。倘其實行之二行
    為，無局部之重疊，行為著手實行階段亦有明顯區隔，依社
    會通念難認屬同一行為者，應予分論併罰。因而，行為人以
    一參與詐欺犯罪組織，並分工加重詐欺行為，同時觸犯參與
    犯罪組織罪及加重詐欺取財罪，雖其參與犯罪組織之時、地
    與加重詐欺取財之時、地，在自然意義上非完全一致，然二
    者仍有部分合致，且犯罪目的單一，依一般社會通念，認應
    評價為一罪方符合刑罰公平原則，應屬想像競合犯，如予數
    罪併罰，反有過度評價之疑，實與人民法律感情不相契合。
    被告所參與之詐欺集團，係屬三人以上，以實施詐欺為手段
    ，具有持續性及牟利性之有結構性組織，而有成立組織犯罪
    防制條例第3條第l項之參與組織犯罪，與其所犯加重詐欺罪
    成立想像競合犯之可能。然而，倘若行為人於參與犯罪組織
    之繼續中，先後加重詐欺數人財物，因行為人僅為一參與組
    織行為，侵害一社會法益，應僅就「首次」犯行論以參與犯
    罪組織罪及加重詐欺罪之想像競合犯，而其後之犯行，乃為
    其參與組織之繼續行為，為避免重複評價，當無從將一參與
    犯罪組織行為割裂再另論一參與犯罪組織罪，而與其後所犯
    加重詐欺罪從一重論處之餘地（最高法院107年度台上字第1
    066號、107年度台上字第4430號、108年度台上字第4號刑事
    判決要旨參照）。查被告如事實欄及附表編號1係於參與犯
    罪組織中，與「奕儒day」、「陳曉玲」、真實姓名年籍不
    詳之成年人等人共同詐欺告訴人或被害人財物，並掩飾、隱
    匿該等犯罪所得，則被告參與之犯罪組織行為，與其加入犯
    罪組織後之首次加重詐欺取財、洗錢犯行間，在自然意義上
    雖非完全一致，然二者仍有部分合致，且犯罪目的單一，依
    一般社會通念，認應評價為一罪方符合刑罰公平原則，故僅
    於事實欄及附表編號1之犯行部分，依想像競合犯之例，從
    一重之加重詐欺罪處斷，不再與其所犯其他詐欺取財之犯行
    ，論以想像競合犯，俾免重複評價。至被告如事實欄及附表
    編號2-4部分，則各係以一行為犯三人以上共同詐欺取財罪
    及洗錢罪，應分別從一重之三人以上共同詐欺取財罪處斷。
    　　
(四)被告所為上開4次三人以上共同詐欺取財犯行，犯意各別、
    行為互殊，應分論併罰。
(五)本件被告於本案前並無犯罪之紀錄，有臺灣高等法院被告前
    案紀錄表1份在卷可憑，素行尚佳，其所擔任並非詐欺集團
    之首腦或核心人物，僅參與較為次要之提領、轉交所取得詐
    欺款項工作，雖犯後否認犯行，然僅獲得1萬1000元之犯罪
    所得，實與一般詐欺集團核心成員獲取大量非法利益之情況
    有間。再者，被告事後已賠償告訴人尹海燕15萬元、曾麗珠
    3萬元，有臺灣基隆地檢署公務電話紀錄在卷可參（2307卷
    第165、167頁），雖於本件言詞辯論終結前，未能與告訴人
    張瑜家、蔡綉花達成和解，然上開賠償數額已顯逾其犯罪所
    得1萬1000元，更已近提領款項之7成，可見被告確實盡力彌
    補所生損害，應有悔改之心。綜上，本院因認本案若科以法
    定最低刑度之刑，仍屬情輕法重，足以引起一般人之同情，
    顯有憫恕之處，是本案均應依刑法第59條之規定酌減其刑。
    臺灣基隆地方檢察署以109年度偵字第2307號、109年度調偵
    字第254號移送併辦意旨書併案審理部分，與本案起訴為同
    一事實，屬同一案件，自為本院審理範圍，併予敘明。
三、量刑審酌：
    爰以行為人之責任為基礎，審酌被告本案犯罪所生者為告訴
    人或被害人之財產法益侵害，且告訴人或被害人所受損害數
    額將為27萬元，金額非微，更助長現今猖獗之詐騙歪風，所
    為不宜輕縱；手段、違反義務程度、犯後態度部分，考量被
    告本案於詐欺集團中所擔任角色之參與情節，被告雖坦承相
    關客觀事實，然卻無視其身為集團內部車手之角色，而仍爭
    執其行為之法律評價，此部分則無從為其過於有利之考量；
    犯罪動機、目的、所受刺激部分，被告犯罪之心態與一般類
    似情節犯罪行為人之普遍心態並無差異，亦不足認定受有何
    等不當之外在刺激始致犯罪，亦均不為被告不利考量；生活
    狀況、智識程度、品行部分，被告自承大學肄業、從事打臨
    工與父母妹妹同住等一切情狀，分別量處如主文所示之刑，
    並基於罪責相當性之要求，斟酌被告本案各次犯罪之時間、
    侵害法益、犯罪態樣及手段等情狀而為整體非難評價，定其
    應執行之刑如主文所示。
四、關於沒收部分：
    被告於審理中既已與告訴人或被害人成立和解，並已支付18
    萬元，亦已明顯超過其本案所獲之犯罪所得1萬1,000元，是
    本院認為若再就此部分之犯罪所得予以宣告沒收，尚有過苛
    ，爰依刑法第38條之2第2項規定不另宣告沒收。
五、不予宣告強制工作之說明：
    按修正前組織犯罪防制條例，對發起、主持、操縱、指揮或
    參與集團性、常習性及脅迫性或暴力性犯罪組織者，應於刑
    後強制工作之規定，經司法院釋字第528號解釋尚不違憲。
    嗣該條例第2條第1項所稱之犯罪組織，經2次修正，已排除
    原有之「常習性」要件，另將實施詐欺手段之具有持續性或
    牟利性之有結構性組織，納入本條例適用範圍，並對參與犯
    罪組織之行為人，於第3條第1項後段但書規定「參與情節輕
    微者，得減輕或免除其刑」。惟同條第3項仍規定「應於刑
    之執行前，令入勞動場所，強制工作，其期間為3年」，而
    未依個案情節，區分行為人是否具有反社會的危險性及受教
    化矯治的必要性，一律宣付刑前強制工作3年。然則，衡諸
    該條例所規定之強制工作，性質上原係對於有犯罪習慣，或
    因遊蕩、懶惰成習而犯罪者，所為之處置，修正後該條例既
    已排除常習性要件。從而，本於法律合憲性解釋原則，依司
    法院釋字第471號關於行為人有無預防矯治其社會危險性之
    必要，及比例原則等與解釋意旨不相衝突之解釋方法，為目
    的性限縮，對犯該條例第3條第1項之參與犯罪組織罪者，視
    其行為之嚴重性、表現之危險性、對於未來行為之期待性，
    以及所採措施與預防矯治目的所需程度，於有預防矯治其社
    會危險性之必要，且符合比例原則之範圍內，由法院依該條
    例第3條第3項規定，一併宣告刑前強制工作（最高法院刑事
    大法庭108年度台上大字第2306號裁定意旨參照）。查被告
    參與犯罪組織之行為固值得非難，惟本院衡酌被告於該組織
    內，主要僅負責提供帳戶及取款之車手工作，其在該組織內
    之重要性，仍不若其他發起、主持、操縱、指揮者，而本案
    告訴人或被害人受害金額雖尚非甚鉅，復考量被告於本案已
    賠償近7成金額之態度，是其行為表現之嚴重性、危險性應
    尚未達於無可容忍之程度，依憲法比例原則權衡，認本件量
    處被告如主文所示之刑，已足收懲儆之效，尚未達須以保安
    處分預防矯治之程度而有施以強制工作之必要，爰不併予宣
    告強制工作。
據上論斷，應依刑事訴訟法第299條第1項前段，判決如主文。
本案經檢察官洪期榮提起公訴及臺灣基隆地方檢察署檢察官翁健
剛移送併辦，檢察官邱宇謙到庭執行職務。
中　　華　　民　　國　　110 　年　　3 　　月　　3 　　日
                  刑事第九庭  審判長法　官  黃沛文
　　　　　　　　　　　　　　　　　　法  官  卓怡君
　                                  法  官  李建慶
以上正本證明與原本無異。  
如不服本判決應於收受送達後20日內向本院提出上訴書狀，並應
敘述具體理由；其未敘述上訴理由者，應於上訴期間屆滿後20日
內向本院補提理由書（均須按他造當事人之人數附繕本）「切勿
逕送上級法院」。告訴人或被害人如對於本判決不服者，應具備
理由請求檢察官上訴，其上訴期間之計算係以檢察官收受判決正
本之日期為準。
中　　華　　民　　國　　110 　年　　3 　　月　　3 　　日
                              書記官  張慧儀
　附表：
編號 告訴人或 被害人 詐騙時間及方式 匯款時間 匯款金額 提款時間 提款地點 提款金額及方式 1 尹海燕(提告) 108年11月4日12時以LINE向尹海燕佯稱係其姪女且需款購買基金等語，致尹海燕陷於錯誤匯款至被告合庫銀行帳戶。 108年11月4日12時26分 20萬元 108年11月4日13時33分 新竹市○○路000號合庫銀行北新竹分行 持A帳戶存摺印章臨櫃提款20萬元 2 曾麗珠(未提告) 108年11月5日10時以電話向曾麗珠佯稱係其乾女兒且需款周轉等語，致曾麗珠陷於錯誤匯款至被告合庫銀行帳戶。 108年11月5日12時29分 3萬元 108年11月5日13時36分 新竹市○○路00號合庫銀行新竹分行 以A帳戶金融卡操作自動櫃員機提款3萬元 3 張瑜家(提告) 108年11月5日9時40分許以電話向張瑜家佯稱係其同事且需款周轉等語，致張瑜家陷於錯誤，匯款至被告合庫銀行帳戶。 108年11月5日13時6分 3萬元 108年11月5日13時39分 新竹市○○路00號合庫銀行新竹分行 以A帳戶金融卡操作自動櫃員機提款3萬元 4 蔡綉花(提告) 108年11月3日15時51分許以電話及LINE向蔡綉花佯稱係其弟女友且需款周轉等語，致蔡綉花陷於錯誤，匯款至被告合庫銀行帳戶。 108年11月5日15時5分 1萬元 108年11月5日15時42分 新竹市○○路000號合庫銀行北新竹分行 以A帳戶金融卡操作自動櫃員機提款1萬元